【裁判字號】    91,自,409
【裁判日期】    920415
【裁判案由】    詐欺
【裁判全文】
臺灣高雄地方法院刑事判決                          九十一年度自字第四九號
    自  訴  人  裕融企業股份有限公司
    法定代理人  丙○○
    自訴代理人  甲○○
                劉傑峰
    被      告  乙○○
右列被告因詐欺案件，經自訴人提起自訴，本院判決如左：
    主  文
乙○○共同意圖為自己不法之所有，以詐術使人將本人之物交付，處有期徒刑參月，
如易科罰金，以參佰元折算壹日。
    事  實
一、乙○○於民國八十七年六月間，因經濟狀況不佳，積欠黃信華（原名黃榮樹）債
    務無法償還，乃與黃信華、徐志銘（此二人業經台灣高等法院高雄分院【以下簡
    稱高雄高分院】分別以八十九年上易字第一一四四號、九十一年上易字第一六二
    五號判處有期徒刑六月、七月確定）及姓名年籍不詳之成年男子「王經理」，共
    同意圖為自己不法之所有，基於以分期付款方式先購買汽車再典當獲利之犯意聯
    絡，約定由徐志銘及王經理提供購車頭期款、而事成後乙○○可獲得新台幣（下
    同）三萬元人頭代價之方式，於同年六月十二日，由乙○○、徐志銘及王經理三
    人出面，至高雄市三民區○○○路八十號十樓之四裕融企業股份有限公司高雄營
    業處（以下簡稱裕融公司），由乙○○為買受人及債務人，約定以分期付款附條
    件買賣之方式，向裕融公司詐稱欲購買汽車，並由徐志銘支付頭期款十六萬元，
    致裕融公司陷於錯誤，而交付總價九十五萬六千八百二十四元之車牌號碼Ｅ三－
    ０四０一號日產牌汽車一輛（以下簡稱系爭車輛）予乙○○收受，得手後，乙○
    ○與黃信華、徐志銘、王經理旋於同年六月十七日一同前往高雄市新興區○○○
    路一三一之一號「六合當舖」，由乙○○、徐志銘出面典當該部汽車，得款三十
    二萬五千元後，徐志銘即交付乙○○三萬元之人頭費用，乙○○再將其中之一萬
    八千元清償積欠黃信華之債務，嗣後黃信華、徐志銘與王經理則僅繳納一期汽車
    分期價款二萬二千一百三十四元，即未繳納，裕融公司經催款無著始知上情（系
    爭車輛目前業經裕融公司取回占有後出賣）。而乙○○在犯罪未被發覺前，即於
    同年九月二十四日至臺灣高雄地方法院檢察署向該署檢察官自首上情。
二、案經乙○○向臺灣高雄地方法院檢察署（以下簡稱高雄地檢署）檢察官自首後（
    事後檢察官並未就乙○○部分簽分偵案偵查），由自訴人提起自訴。
    理  由
一、訊據被告乙○○對於右揭事實，除辯稱：主觀上並無詐欺或違反動產擔保交易法
    之意思云云，餘均供承不諱。經查：
（一）右揭事實業據自訴代理人甲○○、劉傑峰先後到庭指訴明確，核與另案被告黃
      信華、徐志銘在其等分別被訴詐欺等案件中所供述之情節大致相符（詳後述）
      ，並有本件分期付款買賣之條件買賣契約書、裕融公司分期付款申請書、客戶
      對帳單還款明細（見本院自訴案卷）、高雄市六合當舖收當物品登記簿影本（
      附於八十七年他字第九三八號其他案卷）各一份在卷可憑。
（二）被告乙○○於八十七年九月二十四日向高雄地檢署檢察官自首時乃表示：我幫
      黃榮樹（即被告黃信華）向裕融公司買一部二千CC汽車，辦理分期付款，因我
      欠黃榮樹一萬五千元，黃榮樹要我當人頭，並說分期款他開始會繳部分，以後
      就不要管它，交車後，由黃榮樹之朋友志明（即徐志銘）帶我去典當車子等語
      （見八十七年他字第九三八號影印卷第三頁、第八頁、第十二頁反面）；而證
      人即裕融公司職員鄭大崙證稱；乙○○、「王經理」、徐志銘於八十七年六月
      十二日向本公司買一部汽車，分期款未繳等語（見八十八年偵字第一一二六號
      影印偵查卷內八十八年一月二十六日訊問筆錄）；上情核與另案被告黃信華自
      陳：確有介紹被告乙○○與徐志銘去買分期車，乙○○同意以他名義購車，後
      來乙○○有拿到三萬元佣金等情相符（見同他字卷內八十七年十月二十八日訊
      問筆錄及高雄高分院八十九年上易一一四四號影印卷內八十九年十一月二十八
      日訊問筆錄），亦與另案被告徐志銘所陳：購買系爭車輛所需之頭期款十六萬
      元，是由我墊付交給鄭大崙等情相符（見八十八年偵字第一一二六號影印偵查
      卷內八十八年一月二十六日訊問筆錄、高雄高分院八十九年上易一一四四號影
      印卷內八十九年十二月十三日審判筆錄）。此外，證人即六合當舖負責人吳見
      利與在場經營之吳大作均表示係被告乙○○前往典當該汽車，證人吳大作並證
      稱：當日（即八十七年六月十七日）係乙○○與徐志銘到當舖當車等語（見本
      院另案八十八年度易字第一四九五號影印卷內八十九年五月三日審判筆錄），
      且依卷附六合當舖收當物品登記簿影本上亦登載系爭車輛之持當人為乙○○一
      情，綜觀上情，足認被告於自首時之供述內容核與事實相符，堪予採信。
（三）被告既自承：當初黃信華要我當人頭，並說分期款他開始會繳部分，以後就不
      要管它，事後將車典當後我獲得三萬元佣金，實際上簽訂系爭附條件買賣契約
      書時，我是開計程車為業，當時我每月收入、支出僅剛好打平，並非如分期付
      款申請書上所載「在勁炫企業有限公司任職、每月收入七萬元」，這些申請書
      內容是由徐志銘他們幫我填好後由我簽名，當時我是為了清償積欠黃信華的債
      務才會答應買車等語（見其自首時之訊問筆錄及本院九十二年四月一日審判筆
      錄），由此可知，另案被告黃信華於介紹被告乙○○擔任購車人頭時，已明確
      告知購車後即將處分該車而不繳分期價款之情，而被告乙○○亦明知其當時經
      濟能力不佳致不足以負擔每月應繳之分期款，其竟仍同意擔任人頭出名購買系
      爭車輛，足見被告乙○○與其餘共犯以附條件買賣方式購買系爭車輛之初即無
      依約履行繳納分期款之真意，且於取得系爭車輛後旋持往典當得款朋分，益徵
      其等均具有不法意圖，是以足證其等確有詐取該車及違反動產擔保交易法之犯
      行。被告乙○○辯稱：並無詐欺、違反動產擔保交易法之意圖云云，自屬卸責
      之詞，不足採信。
（四）被告乙○○在本件犯行未被發覺前，即於八十七年九月二十四日前往高雄地檢
      署向該署檢察官自首上情一節，有自首當日之訊問筆錄一份在卷可憑，是應認
      其對於未發覺之罪自首而受裁判，附此敘明。
綜上所述，本案事證已臻明確，被告犯行洵堪認定。
二、核被告乙○○所為，係犯刑法第三百三十九條第一項之詐欺取財罪、動產擔保交
    易法第三十八條之不法處分標的物罪。被告乙○○與徐志銘、黃信華及姓名年籍
    不詳之成年男子「王經理」，就上開二罪有犯意聯絡及行為分擔，均係共同正犯
    ，雖共犯黃信華、徐志銘、「王經理」非本件動產擔保交易之債務人，惟因與有
    動產擔保債務人身分之被告乙○○共同實施犯罪，依刑法第三十一條第一項之規
    定，仍以共犯論。被告所犯上開詐欺取財罪及不法處分標的物罪之間，有方法結
    果之牽連關係，應從一重之詐欺取財罪處斷。至自訴意旨就被告之所犯法條雖未
    引用動產擔保交易第三十八條之不法處分標的物罪，惟依刑事訴訟法第三百二十
    條之規定，提起自訴本不需記載起訴法條，是本院自得依法逕依上開法條論罪科
    刑，不受自訴意旨之限制，亦不生變更起訴法條之問題，附此敘明。又被告乙○
    ○在本件犯行未被發覺前，即主動向高雄地檢署檢察官自首一節，已如前述，是
    其對於未發覺之罪自首而受裁判，應依刑法第六十二條前段之規定減輕其刑。審
    酌被告乙○○貪圖小利，竟與共犯共同詐欺裕融公司，並將系爭車輛典當予當舖
    得款後朋分，致自訴人裕融公司、被害人六合當舖均受有損害，迄今仍未償還自
    訴人、被害人之損失，及犯罪後之態度，參酌其實際獲利金額為三萬元，主要獲
    利者為其餘共犯等一切情狀，量處如主文所示之刑，並諭知易科罰金之折算標準
    。又於被告行為後，刑法第四十一條業於九十年一月十日修正公布施行，並於同
    年月十二日生效，易科罰金之條件放寬，惟此係將來刑之執行問題，非刑罰法律
    之變更，無庸比較新舊法，附此敘明。
三、據上論斷，應依刑事訴訟法第二百九十九條第一項前段、第三百四十三條，動產
    擔保交易法第三十八條，刑法第十一條前段、第二十八條、第三十一條第一項、
    第三百三十九條第一項、第五十五條、第六十二條前段、第四十一條第一項，罰
    金罰鍰提高標準條例第一條前段、第二條，判決如主文。
中      華      民      國    九十二    年      四      月      十五    日
                                  臺灣高雄地方法院刑事第六庭
                                      法  官  周玉群
右正本證明與原本無異。
如不服本判決，應於判決送達後十日內，向本院提出上訴狀。
                                      書記官  林同啟
中      華      民      國    九十二    年      四      月      十五    日
附錄本案論罪科刑法條：
刑法第三百三十九條第一項：
  意圖為自己或第三人不法之所有，以詐術使人將本人或第三人之物交付者，處五年
  以下有期徒刑、拘役或科或併科一千元以下罰金。
動產擔保交易法第三十八條(處分標的物之處罰)：
  動產擔保交易之債務人，意圖不法之利益，將標的物遷移、出賣、出質、移轉、抵
  押或為其他處分，致生損害於債權人者，處三年以下有期徒刑、拘役或科或併科六
  千元以下之罰金。


司法院資訊處製作；財團法人民間司法改革基金會備份。
